臺灣彰化地方法院民事判決　九十年度訴字第一二一四號
　　原　　　告　丙○○
　　被　　　告　甲○○
　　　　　　　　乙○○
右當事人間請求遷讓房屋事件，本院判決如左：
    主      文
被告應自附表所示編號一、二之建物遷出，將建物交付予原告。
訴訟費用由被告負擔。
本判決於原告以新台幣柒拾伍萬元為被告預供擔保後，得假執行。
    事      實
甲、原告方面：
  一、聲明：除假執行擔保金額外，如主文所示。
  二、陳述：
  （一）本院民國（下同）八十九年度執字第一一七八三號強制執行事件，曾將被告
        甲○○所有之如附表編號一、二建物（下稱系爭建物）公開拍賣，由原告得
        標並繳足全部價金，本院並於九十年十月八日發予拍定人即原告系爭建物之
        權利移轉證書，原告取得系爭建物之所有權。詎被告甲○○及乙○○兄弟竟
        仍繼續占有系爭建物，拒不遷讓交付系爭建物予原告，按強制執行中之拍賣
        應解釋為買賣之一種，即以債務人為出賣人，拍定人為買受人，最高法院四
        十七年台上字第一五二號判例可資參照。又依民法第三百四十八條第一項規
        定，物之出賣人負有交付其物予買受人，並使其取得該物所有權之義務，則
        依上開規定，原告即拍定人自得請求出賣人即被告甲○○自系爭建物遷出並
        交付系爭建物予原告。且原告自領得本院發給之系爭建物權利移轉證書時起
        ，即取得系爭建物之所有權，被告乙○○向被告甲○○無償借用居住於系爭
        建物係屬無權占有系爭建物，原告亦得依民法第七百六十七條規定，請求乙
        ○○自系爭建物遷出並交付系爭建物予原告。
  （二）否認被告已將如附表編號一建物騰空，編號一建物中仍堆置有被告若干廢棄
        物品及工具，該廢棄物對原告毫無用處，若被告不將之搬走，對原告占有該
        建物仍有妨害。況被告僅消極地表示現已不再占有編號一建物，並未積極地
        將該建物交付予原告，違反民法第三百四十八條之規定，仍有交付之義務。
  三、證據：提出本院不動產權利移轉證書、查封筆錄、彰化縣溪湖地政事務所建物
      測量成果圖影本及相片等件為證，並聲請履勘系爭建物。
乙、被告方面：
  一、聲明：請求駁回原告之訴。
  二、陳述：
  （一）如附表編號一建物，被告已自其中搬遷，未占有該建物，該建物內所剩之物
        品均係被告拋棄不要的東西。
  （二）被告現時所使用的建物，基地坐落彰化縣溪湖鎮○○○段三塊厝小段一三八
        地號土地上，土地為被告家人向財政部國有財產局租賃之國有土地，其上之
        建物不屬拍賣之系爭建物，故原告無據要求被告自坐落此土地上之建物搬遷
        。
  三、證據：提出國有基地租賃契約書影本、地籍圖謄本影本、土地登記謄本、相片
      等供證。
丙、本院依職權調閱八十九年度執字第一一七八三號強制執行卷宗，並履勘系爭建物
    。
    理      由
一、本件原告主張本院八十九年度執字第一一七八三號強制執行事件，拍賣被告甲○
    ○所有之系爭建物，由原告得標並繳足全部價金，本院並於九十年十月八日發予
    拍定人即原告系爭建物之權利移轉證書，原告取得系爭建物之所有權等情，業經
    提出本院不動產權利移轉證書、查封筆錄、彰化縣溪湖地政事務所建物測量成果
    圖影本及相片等件為證，並經本院調閱前開執行卷宗核屬相符，亦為被告所不爭
    執，堪認為實。
二、按強制執行法上之拍賣應解釋為買賣之一種，即以債務人為出賣人，拍定人為買
    受人（執行法院即代債務人出賣之人），最高法院四十七年台上字第一五二號判
    例足資參照；又物之出賣人負有交付其物予買受人，並使其取得該物所有權之義
    務，民法第三百四十八條第一項亦定有明文，查系爭建物因前述執行事件，經拍
    賣而為原告拍定買受，並由本院發給權利移轉證書，取得系爭建物之所有權，已
    如前述，則系爭建物之原所有人甲○○依前述說明，即負有交付系爭建物予買受
    人之義務。
三、被告雖抗辯稱，如附表編號一建物，被告已自其中搬遷，未占有該建物，該建物
    內所剩之物品均係被告拋棄不要的東西云云，惟經原告否認，陳以，如附表編號
    一建物中仍堆置有被告若干廢棄物品及工具，該廢棄物對原告毫無用處，若被告
    不將之搬走，對原告占有該建物仍有妨害。況被告僅消極地表示現已不再占有編
    號一建物，並未積極地將該建物交付予原告，違反民法第三百四十八條之規定，
    仍有交付之義務等語。經查，編號一建物固有騰空之現像，裡面物品大部分已搬
    完，但仍有小部分物品殘留、堆置其內，被告雖表示拋棄該些未搬走物品之所有
    權及對該建物之占有，但原告並無任何表示等情，已經本院履勘現場明確，製有
    勘驗筆錄、並有被告所提之搬遷後相片附卷供佐，足認原告所陳者容非無稽，而
    被告所為尚非完全遷出該建物，且亦無交付該建物予原告之行為，復揆之前段說
    明，被告此部分之抗辯即難加採取。
四、被告雖又抗辯稱，其現時所使用的建物，基地坐落彰化縣溪湖鎮○○○段三塊厝
    小段一三八地號土地上，土地為被告家人向財政部國有財產局租賃之國有土地，
    其上之建物不屬拍賣之系爭建物，故原告無據要求被告自坐落此土地上之建物搬
    遷云云，並提出國有基地租賃契約書影本、地籍圖謄本影本與土地登記謄本供證
    。惟經原告否認，且查，被告所指其現時使用之建物，即係如附表編號二之建物
    ，已經本院履勘現場，並經調閱比對前述執行事件之卷宗核實，此部分被告顯有
    誤會。又按以土地及其定著物均為不動產，民法第六十六條第一項定有明文，建
    物即屬定著物之類，是土地與其上建物分屬不同之物權，可以分別處分，並無必
    得一併處分之理，則被告家人固有如附表編號二建物基地之租賃權，但無得以此
    消解被告甲○○係出賣人，負有將如附表編號二建物交付予買受人即原告之義務
    。另原告已取得本院發給之系爭建物權利移轉證書，為系爭建物之所有權人，已
    如上述，且被告乙○○對其係無償向甲○○借用如附表編號二建物一情亦無爭執
    ，則原告依民法第七百六十七條，所有人對於無權占有或侵奪其所有物者，得請
    求返還之之規定，請求被告乙○○自編號二建物遷出，並交還編號二建物，亦係
    有據。故被告此部分之抗辯，亦無足採取。
五、綜上，原告依民法第三百四十八條第一項、第七百六十七條規定，請求被告應自
    附表所示編號一、二之建物遷出，將建物交付予原告為有理由，應予准許。
六、原告陳明願供擔保以代釋明聲請宣告假執行，核無不合，爰酌定相當擔保金額，
    准予宣告假執行。
據上論結，原告之訴為有理由，依民事訴訟法第七十八條、第八十五條第一項前段、
第三百九十條第二項，判決如主文。
中　　　華　　　民　　　國　　九十一　　年　　　六　　　月　　二十一　　日
                                        民事第一庭
~B法　　　官　洪榮謙
右為正本係照原本作成。
如對本判決上訴，應於判決送達後二十日內向本院提出上訴狀。
~B法院書記官　王振州
中　　　華　　　民　　　國　　九十一　　年　　　六　　　月　　二十一　　日
